【裁判字號】    99,易,726
【裁判日期】    991029
【裁判案由】    家暴傷害
【裁判全文】
臺灣嘉義地方法院刑事判決               99年度易字第726號
公  訴  人  臺灣嘉義地方法院檢察署檢察官
被      告  甲○○
上列被告因家庭暴力傷害案件，經檢察官提起公訴（99年度偵字
第7074號），本院判決如下：
    主  文
甲○○犯傷害罪，處有期徒刑陸月，如易科罰金，以新臺幣壹仟
元折算壹日。
    犯 罪 事 實
一、甲○○係乙○○之姪子，2 人具有家庭暴力防治法第3 條第
    4 款現為四親等內旁系血親之家庭成員。平日感情不睦，於
    民國99年8 月13日18時56分許，駕車返家，因見乙○○在嘉
    義縣大林鎮西結里陳井寮19號旁，鋪設通道路面水泥，避免
    水泥未乾被壓壞而擺放塑膠籃，阻礙其進出，心生不滿，即
    下車踢開塑膠籃，乙○○見狀上前理論。2 人發生口角後，
    甲○○示意乙○○至車門邊，甲○○即基於傷害人身體之犯
    意，猛推車門，讓車門撞擊乙○○之左肩胛骨，並以右手持
    不詳物體毆打乙○○之臉部左半邊、左後頸，繼而抓住乙○
    ○之頭部撞擊牆壁，並以腳踹乙○○，致乙○○受有頭部外
    傷併腦震盪、左肩胛及頸部挫傷、後腦頭部挫傷、左眼及左
    耳嚴重挫傷及右腿、左小腿、左腳踝挫傷等傷害。
二、案經乙○○訴由嘉義縣警察局民雄分局報告臺灣嘉義地方法
    院檢察署檢察官偵查起訴。
    理  由
一、按被告以外之人於審判外之陳述，雖不符刑事訴訟法第159
    條之1 至第159 條之4 之規定，而經當事人於審判程序同意
    作為證據，法院審酌該言詞陳述或書面陳述作成時之情況，
    認為適當者，亦得為證據。當事人、代理人或辯護人於法院
    調查證據時，知有第159 條第1 項不得為證據之情形，而未
    於言詞辯論終結前聲明異議者，視為有前項之同意，刑事訴
    訟法第159條之5定有明文。查本件被告甲○○於言詞辯論終
    結前，對於下述本院採為認定犯罪事實依據之各項證據之證
    據能力，均未聲明異議（見本院卷第15、22至23頁），復經
    本院於審理時逐一提示予被告表示意見（見本院卷第23至26
    頁），本院審酌該等證據之取得過程並無瑕疵，與本案待證
    事實間復具有相當之關聯性，以之為本案證據並無不當，自
    得採為本件認定事實之基礎，合先敘明。
二、訊據被告固坦承告訴人乙○○為伊父親之哥哥，並有於上開
    時間、地點，踢開告訴人放置之塑膠籃，與告訴人發生口角
    之事實，惟矢口否認有何家庭暴力傷害犯行，辯稱：告訴人
    常罵伊，伊當時與告訴人說借過，告訴人就跑到伊車門外面
    ，告訴人打伊的左手肘，又打伊的左手手背，又打伊的右手
    大拇指，伊沒有毆打告訴人，是告訴人自己踢伊車門跌倒，
    撞倒鐵絲網，倒地後，頭部有撞倒地上紅磚，告訴人當時共
    跌倒3 次；另證人即告訴人太太陳蕭金有拿圓鍬要打伊，錄
    影畫面被刪除洗掉云云。經查：
  (一)上揭犯罪事實，業據證人即告訴人於警詢及偵查中證述：當
    日因為家旁的道路不平損壞，所以伊用水泥填平家旁的道路
    ，因水泥尚未凝固，所以伊用塑膠籃擺放在未凝固的水泥前
    ，防止不被車子壓過或人走過去。被告當時開車欲經過該處
    ，下車將塑膠籃踢開，並用手勢比向伊，叫伊過去，伊走到
    車門旁邊時，被告就突然將車門往外推，撞到伊的身體，接
    著被告右手不知握著什麼東西，朝伊左眼、左後頸部揮打，
    打到伊倒地，又用雙手抓伊頭部撞旁邊的牆，又用腳踹伊，
    伊太太陳蕭金跑過來將伊扶起來，又趕緊跑回屋內打電話，
    被告回到車上，倒車要離去，又突然開向前等語明確（見警
    卷第8 至9 頁、偵卷第12頁），核與證人陳蕭金於警詢及偵
    查中證述：當時伊在家中煮飯，聽到被告與告訴人吵架的聲
    音，伊就走出去查看，被告對告訴人比手勢叫告訴人過去，
    伊就拉住告訴人叫他不要過去，但是告訴人還是走過去，告
    訴人過去時，被告就走進車內，告訴人走進駕駛座車門旁，
    被告突然將車門用力往外推，伊看見告訴人被車門撞到，被
    告此時走下車，以右手持不明物體，朝告訴人左眼、左耳、
    左後腦、左後頸部猛打，告訴人被打到往後仰，此時被告還
    用手抓住告訴人頭部撞旁邊的牆，伊趕緊走過去將告訴人扶
    起來，又趕緊回到屋內打電話，打完電話後，伊又到外面查
    看，告訴人已經走回門口附近，一邊摸頭一邊走進客廳，被
    告已經離開等語均屬相符（見警卷第14至15頁、偵卷第13頁
    ）。又經本院勘驗告訴人於偵查中所提出之監視器錄影光碟
    「1-18554CH-HDTV」檔案內容，勘驗結果為：監視器顯示約
    18時56分10至15秒CH2 、CH3 畫面：被告駕駛車輛駛入停放
    籃子地點（畫面中並未直接拍攝到車輛停放處）；監視器顯
    示約18時56分21至25秒CH2 畫面：被告下車走向停放籃子處
    ，踢開籃子，又走回車子處；監視器顯示約18時56分26至50
    秒CH2 畫面：告訴人駕駛貨車，以倒車方式，擋住被告車輛
    行進方向，並下車站在被告車輛前，雙手插腰，手上並未持
    有圓鍬；監視器顯示約18時56分50至57分00秒CH2 畫面：告
    訴人妻子陳蕭金從家中走出，手上亦未持有圓鍬，至告訴人
    站立處，告訴人此時向被告車輛方向理論；監視器顯示約18
    時57分00至25秒CH2 畫面：告訴人與陳蕭金向前走至被告車
    輛停放處，告訴人持續理論；監視器顯示約18時57分26至27
    秒CH2 畫面：陳蕭金手拉告訴人，狀似勸阻，告訴人以手揮
    開陳蕭金；監視器顯示約18時57分31至40秒CH2 畫面：告訴
    人繼續走近被告車輛，陳蕭金隨後亦走近被告車輛（畫面並
    未拍攝到告訴人與陳蕭金走近被告車輛後之情形）；監視器
    顯示約18時57分51至57秒CH2 畫面：被告車輛前方不斷有晃
    動之光影；監視器顯示約18時58分16至21秒CH2 、CH 1畫面
    ：陳蕭金自被告車輛處急忙跑回家中；監視器顯示約18時59
    分16至24秒CH2 、CH3 畫面：被告車輛倒車，又停住，又開
    車向前；監視器顯示約18時59分27至40秒CH3 畫面：被告車
    輛倒車離開現場；監視器顯示約18時59分43至46秒CH2 畫面
    ：1 人先自被告車輛停車處走入空地，另1 人則手摸頭部亦
    自被告車輛停車處走入空地等情，亦據被告於本院審理中表
    示：除證人陳蕭金拿圓鍬部分經刪除洗掉外，其餘均屬正確
    、無意見等語（見本院卷第25頁），是告訴人及證人陳蕭金
    上開證述內容，如被告與告訴人發生口角係因被告踢開塑膠
    籃，之後告訴人與被告理論，證人陳蕭金自家中出來查看，
    證人陳蕭金欲拉住告訴人，告訴人走近被告停車處，車輛前
    方即有不斷晃動的光影，之後證人陳蕭金急忙跑回屋內，告
    訴人用手摸頭走回屋內等節，均與上開監視器錄影光碟內容
    相符，是監視器雖未能直接錄影被告毆打告訴人之經過，然
    亦足以佐證告訴人與證人陳蕭金上開證述內容，應與事實相
    符。況佐以告訴人慈濟綜合醫院大林分院醫療診斷證明書、
    所受傷勢照片2 張（見警卷第21、23頁），其所受診斷之傷
    勢為：頭部外傷併腦震盪、左肩胛及頸部挫傷、後腦頭部挫
    傷、左眼及左耳嚴重挫傷及右腿、左小腿、左腳踝挫傷等傷
    害，亦與告訴人、證人陳蕭金所述被告毆傷告訴人之具體情
    節，均屬相符。且上開傷勢，如左眼、左耳挫傷、頸部挫傷
    、右腿、左小腿、左腳踝挫傷等衡情，絕非不注意跌倒地面
    所受之傷勢，由此益見告訴人、證人陳蕭金上開證述，所言
    非虛。至告訴人於警詢中證稱：被告開車門撞擊伊左肩胛骨
    等語（見警卷第9 頁），復於偵查中改稱：被告車門撞伊胸
    部等語（見偵卷第12頁）。告訴人陳蕭金於警詢中證述：被
    告用右手毆打告訴人左眼、左耳、左後腦勺、左後頸部等語
    （見警卷第14頁），又於偵查中證稱：被告用右手打臉部右
    半邊等語（見偵卷第13頁）。告訴人及證人陳蕭金雖於前後
    證述過程中，各有就被告毆打告訴人身體部位略微出入之處
    ，惟就整體被告毆打告訴人之情節，均前後無誤，且參諸上
    開告訴人診斷證明書、傷勢照片，被告應係以車門撞擊告訴
    人左肩胛骨，毆打告訴人臉部左半邊，較為可採。是上開略
    顯不符之處，或因相隔1 月之後製作偵訊筆錄，記憶略有模
    糊，尚不影響其2 人證述之可信性，及被告所涉本件犯罪事
    實之認定。另被告辯稱告訴人所受傷勢，係被告自己跌倒云
    云，顯係卸責之詞，不可採信。
  (二)至證人即被告太太楊思婷於警詢中證述：當時伊與被告返家
    時，見路被4 、5 個塑膠籃擋住，被告下車將塑膠籃移到旁
    邊去，告訴人看到被告移動塑膠籃，就朝被告停車方向過來
    ，接著動手朝被告猛打，伊下車試著要拉開告訴人，證人陳
    蕭金也從家裡走過來，動手拉被告頭髮，證人陳蕭金並且跑
    回家拿1 支圓鍬朝伊等方向過來，伊搶下圓鍬，被告此時進
    入車內，告訴人不知為何跌倒，伊看到告訴人用手、腳故意
    打車門，還拉扯後視鏡，伊趕緊叫被告倒車離開。伊距離雙
    方位置有5 、6 公尺遠，加上天色昏暗，伊看不清楚被告有
    無毆打告訴人云云（見警卷第18至19頁）。惟查：(1)證人楊
    思婷於上開證述中就告訴人如何毆打被告，及踢打被告車輛
    情節，均證述清晰，然經詢及被告是否毆打告訴人時，即稱
    其距離雙方5、6公尺，天色昏暗，看不清楚等語，倘若證人
    楊思婷果真距離雙方5 、6 公尺，且天色昏暗，看不清楚，
    則於相同時空環境下，何以證人楊思婷能清楚見到告訴人毆
    打被告，而對於被告是否毆打告訴人則語焉不詳？是證人楊
    思婷上開證述是否屬實，即有可疑。(2)參諸本院勘驗上開監
    視器錄影光碟內容，即與證人楊思婷上開證述有下列相互歧
    異之處：被告係下車踢開塑膠籃，而非「移動」；告訴人係
    於被告停車處前，與被告理論，而非「直接朝被告猛打」；
    證人陳蕭金係於告訴人與被告於車前理論時，從家中走出，
    而非「告訴人毆打被告後，從家中走出」；被告係倒車後又
    有突然往前開之動作，之後才倒車離開，而非「被告往後倒
    車離開」，是由上開歧異處可知，證人楊思婷所為上開證述
    ，部分均與事實有違，其所證述之內容，應係迴護被告而有
    偏頗之情，尚非可採為對被告有利之認定。(3)另證人陳蕭金
    雖於警詢中證稱：伊看到告訴人被打成這樣，伊就走到拱門
    旁邊，隨手拿起圓鍬，此時心想不對應該先打電話叫伊女婿
    ，伊就又把圓鍬放下跑到裡面去打電話叫伊女婿趕緊過來等
    語（見警卷第14頁），是證人陳蕭金亦不否認於被告與告訴
    人爭執過程中有持圓鍬乙節，惟經本院勘驗上開監視器錄影
    光碟內容，均未有證人陳蕭金持圓鍬之畫面，且證人陳蕭金
    於告訴人遭被告毆打後摸頭走回家前，確曾急忙跑回家中，
    惟回家後並未再走回被告原先停車處，是應可推認證人陳蕭
    金持圓鍬之時、地，應係被告毆打告訴人，而監視器無法錄
    影之被告停車處所，而非證人楊思婷所稱「證人陳蕭金跑回
    家中拿圓鍬過來」之情形，由此亦可窺見，證人楊思婷故意
    誇大證人陳蕭金持圓鍬之情節，藉以為被告卸責，是其所為
    之證述，自不足採信。另被告辯稱：證人陳蕭金持圓鍬要打
    伊的錄影畫面，被刪除洗掉云云（見本院卷第25頁），然本
    院勘驗上開監視錄影光碟後，訊問被告「勘驗的畫面時間連
    續，如何刪除洗掉」，被告則稱「伊不知道如何刪除洗掉」
    等語（見本院卷第25頁），衡諸所勘驗的錄影畫面時間連續
    ，並無中斷之情形，是被告上開辯稱亦不足採。況且證人陳
    蕭金縱自承有持圓鍬之情節，亦與被告毆打告訴人之犯行無
    涉，此節亦難為被告有利之認定。
  (三)綜上所述，被告因與告訴人發生口角，竟心生不滿，以上開
    方式出手毆打告訴人致其受有上開傷害，確屬灼然，被告上
    開所辯，均係狡飾情詞，不足採信。從而，本件事證已臻明
    確，被告上開傷害犯行，洵堪認定，應予依法論科。
三、核被告甲○○所為，係犯刑法第277 條第1 項之傷害罪。另
    按稱家庭暴力者，謂家庭成員間實施身體或精神上不法侵害
    之行為，又稱家庭暴力罪者，謂家庭成員間故意實施家庭暴
    力行為而成立其他法律所規定之犯罪，家庭暴力防治法第2
    條第1 項、第2 項分別定有明文，被告為告訴人姪子，現為
    四親等內之旁系血親，分別據告訴人於警詢、被告於本院審
    理中陳稱在卷（分別見警卷第8 頁、本院卷第29頁），是被
    告與告訴人係屬家庭暴力防治法第3 條第4 款所定之家庭成
    員關係，被告故意以暴力行為犯上開傷害罪，屬上開所稱之
    家庭暴力罪。爰審酌被告於本院審理中自承：為高中畢業，
    已婚，有1 個5 歲孩子，務農，月收入不固定，要收成才知
    道，太太目前從事蘭花工作，月收入不清楚，父母建在，均
    是61歲，目前都有工作，不需要伊扶養，還有1 個姊姊、1
    個弟弟、1 個妹妹等智識程度及家庭狀況，僅因細故即與告
    訴人發生口角，且不知恭敬長輩，更以肢體動作傷害告訴人
    ，致令告訴人受有上開非輕之傷害，毫不顧念告訴人為年紀
    將近70歲之長輩，且於犯罪後，矢口否認犯行，不願與告訴
    人成立和解，賠償告訴人身心受創之損害，亦不願向告訴人
    道歉，取得告訴人之原諒，無從令本院見其悔悟之心，惟觀
    諸被告素行尚佳，尚無其他犯罪前科，有臺灣高等法院被告
    案紀錄表1 紙在卷可參，應非怙惡不悛之人，念及倘如被告
    入監服刑，對於被告家庭之影響，且失之過重等一切情狀，
    量處如主文所示之刑，併諭知易科罰金之折算標準，以資懲
    儆。末查，告訴人及證人陳蕭金均證述：被告右手持不詳物
    體毆打告訴人等語，雖被告於本院審理中坦承：伊當時手持
    銀色佳能數位相機等語（見本院卷第29頁），然證人陳蕭金
    於警詢中另稱：被告右手好像握著黑色的物品等語（見警卷
    第15頁），是除顏色不符外，亦無其他證據可資證明被告當
    時係以上開銀色佳能數位相機毆打告訴人，自不得依刑法第
    38條第1項第2款之規定，宣告沒收，附此敘明。
據上論斷，應依刑事訴訟法第299 條第1 項前段，刑法第277 條
第1 項、第41條第1 項前段，刑法施行法第1 條之1 第1 項、第
2 項前段，判決如主文。
本案經檢察官林俊良到庭執行職務。
中    華    民    國    99    年   10    月     29    日
                    刑事第一庭   法  官  張志偉
以上正本證明與原本無異。
如不服本判決應於收受判決後10日內向本院提出上訴書狀，並應
敘述具體理由；其未敘述上訴理由者，應於上訴期間屆滿後20日
內向本院補提理由書（均須按他造當事人之人數附繕本）「切勿
逕送上級法院」。告訴人或被害人如對於本判決不服者，應具備
理由請求檢察官上訴，其上訴期間之計算係以檢察官收受判決正
本之日期為準。
中    華    民    國    99    年    10    月    29    日
                                 書記官  張子涵
附錄法條：
中華民國刑法第277條第1項
（普通傷害罪）
傷害人之身體或健康者，處 3 年以下有期徒刑、拘役或 1 千元
以下罰金。

司法院資訊處製作；財團法人民間司法改革基金會備份。
